【裁判字號】    90,訴,313
【裁判日期】    900810
【裁判案由】    妨害自由
【裁判全文】
臺灣新竹地方法院刑事判決                            九十年度訴字第三一三號
    公  訴  人  臺灣新竹地方法院檢察署檢察官
    被      告  丁○○
                丙○○
                甲○○
右列被告等因妨害自由案件，經檢察官提起公訴（八十九年度偵字第四四九０號），
本院判決如左：
    主      文
丁○○共同以非法方法剝奪人之行動自由，處有期徒刑肆月，如易科罰金，以參佰元
折算壹日。緩刑貳年。
丙○○共同以非法方法剝奪人之行動自由，處有期徒刑參月，如易科罰金，以參佰元
折算壹日。緩刑貳年。
甲○○無罪。
    事      實
一、丁○○因認乙○○與其妻江慧齡有不正常男女關係，遂夥同友人丙○○、甲○○
    及不知情之江慧齡、鄭盛文、范銘倫、賴永尉等人，於民國八十九年八月九日凌
    晨零時許，前往乙○○位於新竹縣新豐鄉○○街二一五巷十五號四樓一０八室之
    住處，與乙○○談判，因場地過狹，改至戶外，乙○○遂自行搭乘由鄭盛文所駕
    駛，附載丁○○、丙○○、甲○○之Ｗ七─六七五三號自小客車離去上開住處，
    至新竹縣竹北市斗崙里一鄰頭前溪畔處，下車再度談判時，丁○○動手毆打乙○○（傷害部分未據告訴），因遭乙○○之反抗，丁○○、丙○○遂基於共同以非
    法方法剝奪人之行動自由之犯意聯絡，由丙○○提議將乙○○綑綁，丁○○則隨
    手拾起現場之塑膠繩，獨自一人將乙○○綑綁，以此方式共同剝奪乙○○之行動
    自由，嗣後丁○○、丙○○、甲○○再分別以徒手及持木棍之方式，出手毆打乙○○（傷害部分未據告訴），迄同日凌晨零時四十分許，因警網執勤巡邏至該處
    當場查獲。
二、案經新竹縣警察局竹北分局報請臺灣新竹地方法院檢察署檢察官偵查起訴。
    理      由
壹、被告蕭金山、丙○○部分：
一、右揭犯罪事實，業據被告丁○○、丙○○於警訊、偵查及本院調查、審理時坦承
    不諱，核與被害人乙○○指訴情節相符，並有當天執行巡邏勤務之新竹縣警察局
    竹北分局六家派出所警員倪志發製作之報告書及照片五幀附卷可稽，此外，亦有
    塑膠繩一條扣案可資佐證，被告等二人犯行堪以認定。
二、核被告丁○○、丙○○所為，均係犯刑法第三百零二條第一項之以非法方法剝奪
    人之行動自由罪。被告二人就上開犯行間，有犯意聯絡及行為分擔，均為共同正
    犯。又被告等二人行為後，刑法第四十一條業於九十年一月四日修正為「犯最重
    本刑為五年以下有期徒刑以下之刑之罪，而受六個月以下有期徒刑或拘役之宣告
    ，因身體、教育、職業、家庭之關係或其他正當事由，執行顯有困難者，得以一
    元以上三元以下折算一日，易科罰金。但確因不執行所宣告之刑，難收矯正之效
    ，或難以維持法秩序者，不在此限。」「併合處罰之數罪，均有前項情形，其應
    執行之刑逾六月者，亦同。」並於同年月十日公布施行，於同年月十二日生效，
    比較新舊法之規定，以變更後之新法對被告有利，依刑法第二條第一項前段之規
    定，自應適用裁判時之新法。爰審酌被告丁○○因不滿乙○○與其妻有染，一時
    氣憤而犯錯，被告丙○○係出於幫助朋友被告丁○○之意而為本件犯行，且有正
    當職業，兼衡其等犯後均坦承犯行，態度良好，被害人乙○○亦表示不予追究且
    就其行為出具切結書予丁○○等一切情狀，各量處如主文所示之刑，並均諭知易
    科罰金之折算標準。末查被告丁○○前未曾受有期徒刑以上刑之宣告，被告丙○○前於七十八年間雖曾受有期徒刑以上刑之宣告，於七十九年八月十九日執行完
    畢後，五年以內未曾受有期徒刑以上刑之宣告，有臺灣新竹地方法院檢察署刑案
    資料查註紀錄表及臺灣高等法院被告全國前案紀錄表各一份在卷足憑，其等因一
    時失慮，致罹刑典，事後已坦承犯行，深具悔意，經此刑之宣告後，應知警惕而
    無再犯之虞，本院因認暫不執行其刑為當，爰均併予宣告緩刑二年，以啟自新。
三、至扣案之塑膠繩一條，雖係被告丁○○用以綑綁被害人乙○○之工具，係供犯罪
    所用之物，惟並非被告丁○○、丙○○所有，而係被告丁○○於路旁隨處拾得，
    除據被告丁○○、丙○○供承在卷，並據共同被告甲○○、被害人乙○○陳稱屬
    實，爰另不為沒收之諭知，附此敘明。
貳、被告甲○○部分；
一、公訴意旨又以：被告甲○○與丁○○、丙○○將被害人乙○○載至新竹縣竹北市
    頭前溪畔處，被告甲○○與丁○○、丙○○遂基於共同以非法方法剝奪人之行動
    自由及傷害人之身體之犯意聯絡，由丙○○提議將乙○○綑綁，丁○○則隨手拾
    起現場之塑膠繩，將乙○○綑綁，以此方式共同剝奪乙○○之行動自由，嗣後被
    告甲○○與丁○○、丙○○再分別以徒手及持木棍之方式，出手毆打乙○○（傷
    害部分未據告訴），迄同日凌晨零時四十分許，因警網執勤巡邏至該處，始查得
    上情，因認被告甲○○涉有刑法第三百零二條第一項之剝奪他人行動自由罪嫌云
    云。
二、按犯罪事實應依證據認定之，無證據不得推定其犯罪事實，刑事訴訟第一百五十
    四條定有明文。又認定不利於被告之事實，需依積極證據，茍積極證據不足為不
    利於被告事實之認定時，即應為有利於被告之認定，更不必有何有利之證據；再
    共犯之成立，除共同實施犯罪行為者外，其就他人之行為負共犯之責者，以有意
    思聯絡為要件，若事前並未合謀，實施犯罪行為之際，又係出於行為者獨立之意
    思，即不負共犯之責，最高法院三十年上字第八一六號、十九年上字第六九四號
    分別著有判例可資參照。
三、訊據被告甲○○固坦認有與被告丁○○、丙○○共同前往被害人乙○○之住處，
    將之載往頭前溪畔，並動手毆打乙○○之事實，惟堅詞否認與被告丁○○、丙○○有何以非法方法剝奪乙○○行動自由之犯意聯絡，辯稱：伊只有打乙○○，是
    被告丁○○一人綁乙○○的等語。經查，當天在頭前溪畔丙○○提議綁被害人乙○○以及丁○○如何下手綑綁乙○○等節，除據被告甲○○供承在卷，並據共同
    被告丁○○、丙○○陳明屬實，被害人乙○○亦證述，係被告丁○○在現場撿塑
    膠繩獨自一人綑綁等語，復參以當時在場之證人江慧齡、鄭盛文、范明倫、賴永
    尉等人均證稱並未親眼目擊被告甲○○有何綑綁被害人之行為，是被告甲○○之
    辯解自屬可採，足認被告並無參與綑綁被害人乙○○之行為分擔，亦未參與謀議
    ，僅係事後基於傷害之犯意加入毆打被害人之行列，僅憑被告甲○○有參與毆打
    被害人之行為，即遽認其就剝奪被害人行動自由部分，與被告丁○○、丙○○有
    犯意聯絡及行為分擔，尚嫌遽斷，此外，復查無其他積極證據足資認為被告甲○○有何與被告丁○○、丙○○共同以非法方法，剝奪人之行動自由之行為，應認
    為被告甲○○之犯罪尚不能證明，爰依法為無罪判決之諭知。
據上論斷，應依刑事訴訟法第二百九十九條第一項前段、第三百零一條第一項，刑法
第二條第一項前段、第二十八條、第三百零二條第一項、修正後第四十一條第一項前
段、第七十四條第一款、第二款，罰金罰鍰提高標準條例第一條前段、第二條，判決
如主文。
本案經檢察官劉正穆到庭執行職務。
中      華      民      國      九十      年      八      月      十    日
                                    臺灣新竹地方法院刑事第一庭
                                        法  官  林  秋  宜
右正本證明與原本無異。
如不服本判決，應於送達後十日內向本院提出上訴狀（應附繕本），上訴於臺灣高等
法院。出上訴狀。
                                        書記官  張  雲  娥
中      華      民      國    九十      年      八      月      十      日
附錄本案論罪科刑法條：
刑法第三百零二條
私行拘禁或以其他非法方法，剝奪人之行動自由者，處五年以下有期徒刑、拘役或三
百元以下罰金。
因而致人於死者，處無期徒刑或七年以上有期徒刑，致重傷者，處三年以上十年以下
有期徒刑。
第一項之未遂犯罰之。


司法院資訊處製作；財團法人民間司法改革基金會備份。
